【裁判字號】    99,台上,5116
【裁判日期】    990812
【裁判案由】    違反毒品危害防制條例等罪
【裁判全文】
最高法院刑事判決            九十九年度台上字第五一一六號
上  訴  人  乙○○
            甲○○
上列上訴人等因違反毒品危害防制條例等罪案件，不服台灣高等
法院台中分院中華民國九十九年五月六日第二審判決（九十八年
度上訴字第二六五八號，起訴案號：台灣台中地方法院檢察署九
十七年度偵字第二八四八九號、九十八年度偵字第七號），提起
上訴，本院判決如下：
    主  文
上訴駁回。
    理  由
按刑事訴訟法第三百七十七條規定：上訴於第三審法院，非以判
決違背法令為理由不得為之；是提起第三審上訴，應以原判決違
背法令為理由，係屬法定要件；如果上訴理由書狀並未依據卷內
訴訟資料具體指摘原判決不適用何種法則或如何適用不當，或所
指摘原判決違法情事顯與法律規定得為第三審上訴理由之違法情
形不相適合時，均應認其上訴為違背法律上之程式，予以駁回。
本件原判決撤銷第一審關於上訴人乙○○分別於民國九十七年十
月二十二日及同月二十三日販賣第一級毒品予林志板各一次之科
刑判決，改判仍論處乙○○販賣第一級毒品二罪罪刑（累犯，各
處有期徒刑拾伍年伍月，應執行有期徒刑拾陸年陸月。原判決另
就乙○○被訴販賣第一級毒品予張維鈞一次，及於九十七年九、
十月間販賣第一級毒品予林志板四次，均改判諭知無罪部分，業
已確定）；另原判決撤銷第一審關於上訴人甲○○販賣第一級毒
品予黃進添之科刑判決，改判仍論處甲○○販賣第一級毒品罪刑
（累犯，處有期徒刑拾伍年陸月。原判決另就甲○○被訴販賣第
一級毒品予乙○○二次，均改判諭知無罪部分，業已確定）。已
詳敘其認定所憑之證據及認定之理由；自形式上觀察，原判決並
無違背法令之情形。乙○○上訴意旨略稱：(一)本件原審審判長於
審判期日並未依法請檢察官陳述起訴要旨，檢察官亦未主動陳述
起訴要旨，原審所踐行之訴訟程序顯有違法。(二)乙○○於第一審
已主張林志板於警詢中之證述無證據能力，乙○○及其選任辯護
人於原審亦未表示同意該證述得作為證據，原判決竟以乙○○對
該證述未表示無證據能力為由而認該證述有證據能力，已與卷證
不符，復未說明該證述如何符合刑事訴訟法第一百五十九條之五
之規定，有判決理由矛盾及理由不備之違法。(三)林志板於偵查中
之證述，既未予被告或其辯護人在場行使反對詰問權之機會，原
判決亦未說明該證述如何符合刑事訴訟法第一百五十九條之二、
之五等規定，遽以林志板在偵查中業經具結，即認其證述有證據
能力，並採為判決之證據，於法有違。(四)林志板於警詢中未指認
乙○○即為販賣毒品之綽號「豬頭」者，於偵查中亦證稱：「不
認識乙○○」等語，於第一審仍證稱：「沒有向被告（指乙○○
）買過海洛因」等語，原判決就上開有利乙○○之證述未予審酌
，有判決理由不備之違法；又林志板就與乙○○間通話是否為交
易毒品、交易毒品係銀貨兩訖或有賒欠等，前後證述不一，另其
於第一審亦證稱二人通話後未發生毒品交易，而依通訊監察譯文
內容，二人間之對話，亦不足認定係與毒品交易有關，原判決未
詳查釐清，逕採林志板之證述及通訊監察譯文為不利乙○○之認
定，有證據調查未盡及採證違背證據法則之違法。(五)林志板就二
次毒品交易之地點，先後有「烏日鄉○○路斜張橋下」、「中彰
快速道路烏日閘道下」、「烏日啤酒廠的全家便利商店」等不一
之證述，上開三處並非同一地點，原判決於理由內全部予以引用
，又未說明其取捨之理由，而逕認定交易地點係在「中彰快速道
路烏日閘道下」，且此與林志板於第一審所證係在「烏日鄉○○
路斜張橋下」亦有不符，自有判決理由矛盾及理由不備之違法。
(六)乙○○於查獲後，即向警方供出其毒品來源為甲○○，並經檢
察官根據其供述起訴甲○○販賣毒品罪，雖原審就甲○○販賣第
一級毒品予乙○○部分判決無罪，但尚未確定，不能以此推定乙
○○所述不實，原判決就乙○○部分未依法減刑，有適用法則不
當之違法等語。甲○○上訴意旨略稱：原判決以證人黃進添於警
詢、偵查中及第一審之證述，為不利甲○○之認定，但黃進添之
證述與證人簡國鐘（經原審判決無罪確定）所證不符，已難採信
，且係甲○○或簡國鐘與黃進添相約為毒品交易，抑是甲○○與
黃進添相約一同向藥頭購買海洛因，尚待釐清，原審未傳訊黃進
添詳予查明，有證據調查未盡及採證違背證據法則之違法等語。
惟查：原判決依憑證人林志板於警詢、偵查及第一審之證述，乙
○○坦承有於九十七年十月二十二日及同月二十三日與林志板連
絡見面，由其出面購買毒品交予林志板等情，乙○○使用之0000
000000號行動電話之通訊監察譯文內容等證據，詳為說明其認定
乙○○有二次販賣第一級毒品海洛因予林志板犯行之理由，並就
乙○○辯稱係與林志板合資購買毒品，其並未販賣等語，認非可
採，予以指駁；另依憑證人黃進添於警詢、偵查及第一審之證述
，甲○○於警詢及偵查中坦承有於九十七年十二月十六日與黃進
添見面，由其出面購買毒品交予黃進添，並將部分毒品留供自己
施用等情，卷附之甲○○使用之0000000000號行動電話之通聯紀
錄等證據，詳為說明其認定甲○○有販賣第一級毒品海洛因予黃
進添犯行之理由；並就甲○○辯稱係與黃進添相約一同向他人購
買毒品，其並未販賣等語，認非可採，予以指駁。經核俱與卷內
資料相符。復按：（一）刑事訴訟法第三百六十四條固規定第二
審之審判，除有特別規定外，準用第一審審判之規定。然同法第
三百六十五條明定第二審審判長依第九十四條訊問被告後，應命
上訴人陳述上訴要旨，此係第二審審判之特別規定，旨在斷定上
訴範圍，故第二審審判長為人別訊問後，應命「上訴人」陳述上
訴要旨，而非命檢察官陳述起訴要旨。本件檢察官及乙○○不服
第一審判決，俱提起第二審上訴，原審審判長於人別訊問後，已
命其等分別陳述上訴要旨，有審判筆錄可稽（原審卷第一八八頁
至第一八九頁），其於第二審審判期日所應踐行之訴訟程序並無
違誤。乙○○指原審未命檢察官陳述起訴要旨為違法，要屬誤解
。（二）乙○○及其原審選任辯護人陳銘傑律師於原審準備程序
中就起訴書所採之供述及其他證據之證據能力，已陳明沒有意見
（原審卷第一二四頁），原判決乃以乙○○就林志板於警詢中之
證述已知係傳聞證據，但未表示無證據能力，並於審酌作成時之
情況，認為適當，乃認該證述為有證據能力，經核並無理由矛盾
及理由不備之違法。（三）刑事訴訟法第一百五十九條之一所規
定被告以外之人於偵查中向檢察官所為之陳述，除顯有不可信之
情況者外，得為證據。證人林志板於偵查中依法具結後而為證述
，又第一審亦傳喚其到庭，並行交互詰問，證據調查之程序已完
足，原判決於理由欄乃以林志板於偵查中之證述為有證據能力，
並依其調查證據之結果，詳為說明採為不利乙○○認定之理由；
經核其採證並無違背證據法則。（四）原判決於理由欄已詳為說
明林志板於警詢中證稱：「我所使用海洛因毒品是向綽號『豬頭
』男子購買……約在烏日鄉○○路斜張橋下交易毒品」等語，於
偵查中證稱：「我海洛因是向『豬頭』買的……地點均在中彰快
速道路烏日閘道下面……我在警詢說的環河路斜張橋，就是在烏
日閘道同一地點，相片編號 6（即被告乙○○）比較像『豬頭』
」等語，於第一審證稱﹕「我認識在庭的被告乙○○，我都叫他
大哥，有時叫他『豬頭大哥』」、「（問：九十七年十月二十二
日下午一時三十三分的通聯紀錄，裡面有提及運動場，該運動場
是指何處？）就是環河路的斜張橋下」等語；原判決乃據以認定
林志板係與乙○○在中彰快速道路烏日閘道下交易海洛因等情（
原判決正本第六頁），經核俱與卷內資料相符，原判決並無理由
不備及理由矛盾之違法。（五）本件起訴書固指甲○○有二次販
賣海洛因予乙○○之犯行，並載明係經乙○○供出毒品來源而查
獲甲○○有此部分犯行，但經原審審理結果，認甲○○並無此部
分犯行，因而判決無罪（檢察官未提起第三審上訴）確定，原判
決乃認乙○○並未供出毒品來源，不符毒品危害防制條例第十七
條第一項之減刑規定而未予減輕其刑，經核並無適用法則不當之
違法。（六）原判決於理由欄已詳為說明證人黃進添於警詢、偵
查及第一審均證稱在九十七年十二月十六日上午七時許，以0000
000000號行動電話撥打0000000000號電話，向綽號「阿文」之甲
○○以新台幣（下同）二千元購買海洛因一包施用等情，而甲○
○於警詢及偵查中亦坦承黃進添有於上開時間拿二千元由其出面
向他人購買海洛因一包，並同意其拿取約三百元之份量供己施用
等情，且有甲○○使用之上開行動電話之通聯紀錄可稽，因而為
甲○○不利之認定；經核俱與卷內資料相符，原判決並無證據調
查未盡及採證違背證據法則之違法。綜上，乙○○上訴意旨(一)至
(六)或係就原審採證認事之適法職權行使及原判決已說明之事項漫
事指摘，或單純為事實上之爭執；其他上訴意旨，並未依據卷內
資料具體指摘原判決究係如何違背法令。又甲○○之上訴意旨亦
係就原審採證認事之適法職權行使及原判決已說明之事項，單純
為事實上之爭執，俱非適法之第三審上訴理由。應認上訴人等之
上訴俱違背法律上之程式，均予駁回。
據上論結，應依刑事訴訟法第三百九十五條前段，判決如主文。
中    華    民    國  九十九  年    八    月   十二   日
                      最高法院刑事第七庭
                          審判長法官  林  永  茂
                                法官  蘇  振  堂
                                法官  林  立  華
                                法官  徐  昌  錦
                                法官  許  錦  印
本件正本證明與原本無異
                                      書  記  官
中    華    民    國  九十九  年    八    月   十九   日
                                                      Ｑ

司法院資訊處製作；財團法人民間司法改革基金會備份。
